臺灣臺中地方法院刑事裁定　　　　　　　　　　　　　九十三年度聲判字第四九號
　　聲　請　人　乙○○
　　代　理　人　林軍男律師
　　被　　　告　甲○○
右列聲請人因告訴被告竊盜等案件，不服臺灣高等法院臺中分院檢察署檢察長駁回再
議之處分（九十三年度上聲議字第七九六號），聲請交付審判，本院裁定如左：
    主  文
聲請駁回。
    理  由
一、按告訴人不服上級法院檢察署檢察長或檢察總長認再議為無理由而駁回之處分者
    ，得於接受處分書後十日內委任律師提出理由狀，向該管第一審法院聲請交付審
    判。法院認交付審判之聲請不合法或無理由者，應駁回之。刑事訴訟法第二百五
    十八條之一、第二百五十八條之三第二項前段，分別定有明文。
二、本件聲請人即告訴人以被告涉竊盜等罪，向臺灣臺中地方法院檢察署檢察官提出
告訴，經該檢察署檢察官以九十三年度偵字第五七０五號為不起訴處分後，告訴
    人不服，聲請再議，又經臺灣高等法院臺中分院檢察署檢察長以再議為無理由而
    以九十三年度上聲議字第七九六號駁回再議等情，業經本院調取前開偵查案卷全
    卷審閱無訛。本件聲請人就臺灣高等法院臺中分院檢察署檢察長以九十三年度上
    聲議字第七九六號所為處分不服，聲請交付審判，其程式於法有據，合先明。
三、聲請交付審判意旨略以：
（一）告訴人就本案全部犯罪事實，曾於九十一年十一月二十七日對另案被告全秀玲
      提起告訴（按現由臺灣臺中地方法院檢察署檢察官以九十三年度偵續字第一四
      一號偵查中），計算告訴期間應尚未逾六個月。惟於九十二年十一月核對取款
      憑條，始發覺實際盜領人為被告，是告訴人就犯罪事實及行為人，迄至九十二
      年十一月尚未達確信之階段。告訴人既已於告訴另案被告全秀玲時，已表明追
      究犯罪之意，復未撤回告訴，所提起本件告訴，應未逾法定告訴期間，原不起
      訴及駁回再議處分之認定，顯有未洽。
（二）告訴人於補充告訴理由中，提出明確犯罪事實及資金流程，並詳列證據及所流
      入可疑人頭帳戶如「幸婉麗」、「李麗娥」、「施智文」等人，足以證明資金
      來源與被告竊盜、侵占犯行之關連性，告訴人帳戶款項遭盜領之同時，被告個
      人或其私人用途或其人頭帳戶，均有相同款項之存入，且銀行承辦人員亦同，
      顯然各筆存款之資金來源係告訴人遭盜領或侵占之款項，而非被告自有資金。
      又授權他人領款，事涉經濟利害關係，且可能觸犯刑責，自係慎重其事逐筆逐
      項劃定授權範圍，不可能概括授權，毫無節制，原不起訴及駁回再議處分未見
      於此，遽認被告不具犯罪嫌疑，顯有疏漏。
（三）對於附表編號十四部分，被告已自承填載該筆款項之「存摺類取款支出憑條」
      ，證人施趙寬於警、偵訊時一致證稱並未與被告一同前往提領錢，並無不一
      致之處，且與亞太商業銀行行員謝富如、李俊良於偵查中皆證稱：對甲○○沒
      有印象等語，及證人江琇慧證述：對施趙寬有印象，但不知她幫何人做事等
      語相符，足見被告辯稱：與施趙寬一同前去領款云云，有違事實，原檢察官
      以證人施趙寬記憶有誤而認證人施趙寬之證言不可採，有違採證法則。
四、本院查：
（一）聲請人告訴被告犯本件竊盜及侵占罪嫌部分，確已逾法定告訴期間一節，業據
      原不起訴處分之檢察官及臺灣高等法院臺中分院檢察署檢察長先後於處分書中
      詳述理由；且被告與被告之母全秀玲乃不同之個體，聲請人對被告及全秀玲所
      提出之告訴內容不盡相同，有本件刑事告訴狀、補充告訴理由狀及全秀玲、幸
      婉麗共同被訴竊盜等案件，由臺灣臺中地方法院檢察署檢察官以九十二年度偵
      字第六三六二號、九十三年度偵字第三五０八號為不起訴處分之處分書在卷可
      參，則聲請人對於被告及全秀玲分別提起竊盜及侵占之告訴，是否遵守法定告
      訴期間，自應分別判斷，聲請人以對於全秀玲之告訴，係合於法定期間，而謂
      逾一年後，始對被告提出之本件竊盜及侵占告訴，亦合於法定期間，顯然無據
      。從而，經本院詳閱前開偵查案卷全卷後，認臺灣臺中地方法院檢察署檢察官
      、臺灣高等法院臺中分院檢察署檢察長前開事實之認定，均有所據，證據取捨
      亦合於論理法則及經驗法則，法律見解皆屬適切，並無不當之處。聲請人徒以
      先前聲請再議之陳詞，指摘原不起訴檢察官及臺灣高等法院臺中分院檢察署檢
      察長認定聲請人提起本件告訴已逾法定告訴期間，並不合法云云，為無理由。
（二）聲請人雖謂原不起訴處分之檢察官未調查、審酌聲請人於九十三年五月二十一
      日提出之「刑事補充告訴理由狀」所舉證據及指訴。但查，臺灣臺中地方法院
      檢察署檢察官於九十三年五月十三日即就本案為不起訴處分，有不起訴處分書
      在卷可稽，自無從參酌聲請人在不起訴處分後始提出之證據及指訴，聲請人以
      此指摘原不起訴處分有未盡調查證據之情事，並不可採。
（三）聲請人另謂臺灣高等法院臺中分院檢察署檢察長未調查、審酌聲請人於九十三
      年五月二十一日提出之「刑事補充告訴理由狀」所舉證據及指訴。然按告訴人
      之告訴，係以使被告受刑事追訴為目的，其指訴是否與事實相符，仍應調查其
      他證據，以資審認。最高法院八十一年度台上字第三五三九號、八十三年度台
      上字第九八九號裁判可資參照。查：
  １、附表編號三之「存摺類取款支出憑條」上關於日期及帳號部分，除據被告堅詞
      否認係伊填載、提領外，復經承辦該筆提款事宜之亞太商業銀行行員江琇慧於
      偵查中結證稱：「金額大寫部分是我寫的。」、「（問：你對施趙寬有印象
      ？）是，但我不知道他幫誰辦何事。」等語，可知被告此部分所辯，已非無稽
      。告訴人又未能提出其他確切之證據證明該筆提款之「存摺類取款支出憑條」
      確係被告所偽造，揆諸前揭說明，自難單憑告訴人尚屬有疑之指訴，遽認被告
      確有偽造此筆提款之「存摺類取款支出憑條」之犯行。
  ２、告訴人另指訴被告偽造如附表編號一、二、四至十三等筆提款之「活期儲蓄存
      款取款憑條」或「存摺類取款支出憑條」部分，則均為被告所否認，辯稱：均
      非伊所填載等語。而對照被告自承係伊所填載之如附表編號十四所示「存摺類
      取款支出憑條」上顯示之字跡，可知：
    (1)其中附表編號一、二、四至十三之帳號欄位數字，尤其是帳號欄內數字「２」
      、「４」、「５」之書寫方式，單以肉眼觀之，即可判斷均與編號十四所示帳
      號欄內數字之書寫方式不同，編號五、七之金額或存戶簽欄內之字形，更與編
      號十四所示之筆跡迥異，顯均非出自同一人即被告之筆跡。
    (2)另編號二、四、六、八、十一、十二、十三之「新臺幣（大寫）」欄內之金額
      ，則均係以機器打印，並非手寫，依亞太商業銀行行員李俊良於偵查中結證稱
      ：「（問：你有印象他（按指施趙寬）來領錢時，取款憑條是已經寫好，還
      是請你們寫？）我有印象他眼睛不好，來領錢時，會要由我幫他寫。但我們通
      常不會幫客戶寫金額，會用打的。」等語，及觀諸編號十四所示之「存摺類取
      款支出憑條」係由被告自行寫金額等情，則附表編號二、四、六、八、十一、
      十二、十三之各筆提款，是否均由有能力自行書寫，並不須行員幫忙打印支出
      憑條金額之被告所填載，誠屬有疑，且更徵被告辯稱：並未填載如附表編號二
      、四、六、八、十一、十二、十三所示之「存摺類取款支出憑條」等語，確有
      所據。
    (3)據上，臺灣高等法院臺中分院檢察署檢察長認：「由於事證已明，原檢察官未
      鑑定上開『存摺類取款支出憑條』之字跡，自無不當。」，核與卷證資料相符
      ，尚難認原檢察官或臺灣高等法院臺中分院檢察署檢察長有何未盡調查證據之
      情事。
  ３、告訴人雖又指稱：附表編號一之提款，於八十四年五月十五日以定期存單轉帳
      方式，洗入被告表姐「幸婉麗」所提供之華信商業銀行北台中分行人頭帳戶〔
      帳號00000000000000號〕中；另附表編號二之提款，係同時電
      匯至伊不認識之「李麗娥」設在亞太商業銀行帳號000000000000
      0號帳戶中；附表編號十三之提款，其中一萬元存入被告胞兄施智文設在華信
      商業銀行帳號000000000000號帳戶中，另九萬元以定存方式存入
      施智文設在三信商業銀行帳戶中，並提出幸婉麗前開帳戶交易明細、活期儲蓄
      存款取款憑條、匯款申請書、施智文前開華信商業銀行存款交易明細等件為證
      。但查：
    (1)附表編號一之提款日期與幸婉麗辦理前開定期存款之日期，相隔已逾五個月，
      除金額相同外，並無其他證據可證二者間有何關聯性，自難單以二者款項之金
      額相同，即推認附表編號一之「存摺類取款支出憑條」係被告所偽造。
    (2)告訴人復自陳電匯至「李麗娥」帳戶之匯款申請書係案外人司金武所書寫，如
      附表編號十三之「存摺類取款支出憑條」存戶簽章欄內係另案被告全秀玲之筆
      跡，均非被告所為，則依此指訴，該筆電匯款項之流向及施智文在附表編號十
      三之提款同日有辦理存款之實情，至多僅能說明如附表編號二、十三所示之提
      款，可能與案外人司金武、另案被告全秀玲、案外人施智文有關，尚難認與被
      告有何關涉，更無從推認如附表編號二之「活期儲蓄存款取款憑條」上及編號
      十三之「存摺類取款支出憑條」上有關帳號及日期部分，均係被告所書寫。
    (3)據上，告訴人徒以被告與司金武、全秀玲間有親戚關係，即遽指被告有參與偽
      造、盜領如附表編號一、二、十三所示之提款，自乏憑據。被告是否有填載如
      附表編號一、二所示「活期儲蓄存款取款憑條」上及編號十三所示「存摺類取
      款憑條」上之帳號及日期一節，依現有證據既尚不足以證明，臺灣高等法院臺
      中分院檢察署檢察長認：「由於事證已明，原檢察官未就幸婉麗、施智文等人
      帳戶資金，予以調查，自無不當。」，即無違誤，亦難認有何未盡調查證據之
      情事。
  ４、至於附表編號十四部分，原不起訴處分之檢察官業已就尚查無被告有何偽造文
      書之犯行，於處分書中詳述理由，臺灣高等法院臺中分院檢察署檢察長亦認原
      檢察官之認定，與一般事理及經驗法則均屬無違，而經本院詳閱前開偵查案卷
      全卷後，認臺灣臺中地方法院檢察署檢察官、臺灣高等法院臺中分院檢察署檢
      察長此部分之事實認定，確有所據，證據取捨亦合於論理法則及經驗法則，均
      無不當。聲請人徒以先前聲請再議之陳詞，指摘原不起訴處分檢察官及臺灣高
      等法院臺中分院檢察署檢察長認定被告就附表編號十四部分，尚查無偽造文書
      之犯行，係有違誤云云，為無理由。
（四）按刑事訴訟法第二百五十八條之一規定，告訴人得向法院聲請交付審判，乃係
      對於「檢察官不起訴或緩起訴裁量權」制衡之一種外部監督機制，此時，法院
      僅在就檢察官所為不起訴或緩起訴之處分是否正確加以審查，以防止檢察機關
      濫權。依此立法精神，法院僅就聲請交付審判案件之審查，所謂「得為必要之
      調查」，其調查證據之範圍，自應以偵查中曾顯現之證據為限，不可就告訴人
      新提出之證據再為調查，亦不可蒐集偵查卷以外之證據，否則將與刑事訴訟法
      第二百六十條之再行起訴規定混淆不清（臺灣高等法院九十一年四月二十五日
      第一次刑庭庭長法律問題研究會議結論意旨可資參照）。查聲請人於提起交付
      審判之聲請後，雖於九十三年八月十九日之交付審判理由狀中，提出被告及全
      秀玲、幸婉麗手寫之建成牙醫診所帳冊，欲佐其說，但遍觀本院所調取之前開
      偵查案卷全卷結果，聲請人未曾於偵查中提出此等資料，原檢察官未就此部分
      事證予以調查，自無重要證據漏未調查之遺誤，而聲請人提出之此部分資料，
      既未顯現於原偵查案卷內，依前揭說明，本院亦無從加以調查、審酌。
（五）綜合上情，前開不起訴處分書及駁回再議理由暨事證，經本院調取各該偵查案
      卷全卷核閱，認均屬有據，且查無「告訴人所指摘不利被告之事證未經檢察機
      關詳為調查或斟酌，或不起訴處分書所載理由違背經驗法則、論理法則或其他
      證據法則」等得據以交付審判之事由存在。故聲請人聲請交付審判，為無理由
      ，應予駁回。
五、依刑事訴訟法第二百五十八條之三第二項前段，裁定如主文。
中      華      民      國      九十三    年    十一    月    二十二    日
                                臺灣臺中地方法院刑事第一庭
                                審判長  法  官  張  智  雄
                                        法  官  柯  崑  輝
                                        法  官  莊  嘉  蕙
右正本證明與原本無異。
不得抗告
                                        書記官
中      華      民      國      九十三    年    十一    月    二十二    日
